【裁判字號】    99,訴,532
【裁判日期】    991005
【裁判案由】    強盜
【裁判全文】
臺灣桃園地方法院刑事判決               99年度訴字第532號
公  訴  人  臺灣桃園地方法院檢察署檢察官
被      告  甲○○
選任辯護人  邱鎮北律師
            許明桐律師
上列被告因強盜案件，經檢察官提起公訴（99年度偵緝字第832
號），本院判決如下：
    主  文
甲○○意圖為自己不法之所有，結夥三人以上，以強暴、脅迫至
使不能抗拒，而取他人之物，處有期徒刑柒年。
    事  實
一、甲○○與丁○○（所涉強盜犯行業經本院以97年度訴緝字第
    77號判決判處有期徒刑7年4月後，經臺灣高等法院以97年度
    上訴字第5129號撤銷原判決後改判有期徒刑7年2月，並經最
    高法院以98年度臺上字第3151號判決駁回上訴確定）、乙○○（所涉強盜犯行業經本院以95年度訴字第2362號判決判處
    有期徒刑8年後，經臺灣高等法院以96年度上訴字第2072 號
    判決駁回上訴後，並經最高法院以96年度臺上字第5452號判
    決駁回上訴確定），於民國94年9月4日凌晨3時10分許，由
    甲○○駕駛丁○○所有車號6788-DP之自小客車，搭載丁○○、乙○○，丁○○在車內提議行搶後，由甲○○駕車行駛
    至桃園縣中壢市○○路○ 段697 號前路旁時，因見丙○○獨
    行該處，3 人遂共同基於意圖為自己不法所有之強盜犯意聯
    絡及行為分擔，丁○○在車內先將其所有、未扣案之1 似槍
    枝外形之器物交由乙○○持用，並由甲○○駕駛該車輛至丙○○附近後，丁○○與乙○○2 人一同下車行搶，甲○○則
    駕車在旁伺機等候接應，丁○○、乙○○2 人下車後，由乙○○以右手持該槍枝外形器物自丙○○右後方抵住丙○○頭
    部右邊太陽穴，左手勒住丙○○脖子，丁○○則自丙○○左
    後方以左手矇住丙○○眼睛，脅稱「不要叫，先上車再說」
    ，並強行將丙○○往上開車輛停放方向拖行，而以此強暴、
    脅迫方式至使丙○○無法抗拒，乙○○乃強拉丙○○所攜帶
    內有丙○○之國民身分證、健保卡、機車駕照、車號SN3-99
    1 號機車行照、新臺幣300 元、鏡子、花旗銀行信用卡1 張
    等物之背包1 個，得手後即行上車，由等候接應之甲○○駕
    駛上開車輛逃離現場。嗣經丙○○記下車號，報警循線查獲
    。
二、案經臺灣桃園地方法院檢察署檢察官自動簽分後偵查起訴。
    理  由
一、按被告以外之人於審判外之言詞或書面陳述，除法律有規定
    者外，不得作為證據；當事人、代理人或辯護人於法院調查
    證據時，知有第159條第1項不得為證據之情形，而未於言詞
    辯論終結前聲明異議者，視為有前項之同意。刑事訴訟法第
    159條第1項、第159條之5分別定有明文。經查，本件辯護人
    於本院行準備程序時，就共同被告丁○○、乙○○於審判外
    所為之陳述均無證據能力，是依上開規定，共同被告丁○○
    及乙○○於警詢、偵查中所為之供述無證據能力。其餘本案
    認定事實所引用之卷內所有卷證資料包含供述證據及非供述
    證據，並無證據證明係公務員違背法定程序所取得；被告甲○○及辯護人於本院準備程序時表示對本案卷內證據之證據
    能力均無意見等語，且於言詞辯論終結前，就本案證據之調
    查，均無任何異議，本院審酌檢察官所提上開證據均非違法
    取得之證據，並無證據力明顯過低之情形，復經本院於審判
    期日就上開證據進行調查、辯論，依法自得作為本案證據。
二、訊據被告甲○○對於有於上開時地駕車與共同被告丁○○、
    乙○○至中壢市○○路○段697號前路旁，共同被告丁○○與
    乙○○並下車行搶之事實並不爭執，惟矢口否認有何共謀行
    搶之犯行，辯稱：我不知道他們要行搶，丁○○叫我停車我
    就停車，我不可能把車直接開走，因為我欠他錢，他與乙○○下去我不知道要做什麼，我在車上也沒聽到他們說要行搶
    云云。經查：
（一）前揭犯罪事實，業據證人即被害人丙○○於本院另案審理
      時結證明確：94年9月4日上午3時10分…我買完電話卡走
      出便利商店時，在旁邊的騎樓看見2個男生，他們在注意
      我，當時我也不疑有他，就從他們身旁走過去，後來就聽
      到腳步聲，有1個矇住我的眼睛，有1個人從我的後方勒住
      我的脖子，右手持1把槍抵住我的太陽穴，在前方有1輛黑
      色的轎車停在前方，我很順勢的往右邊看是什麼東西抵住
      我的太陽穴，我看到是槍就愣住，他們兩個人就對我說，
      不要叫，先上車再說，我就拚命掙扎，被他們拖行，我一
      邊掙扎一邊叫「我流產了，我流血了」，後來我被拖到車
      子旁邊，左邊那1位就把我的包包搶走，往副駕駛座地方
      坐，右邊拿槍這1位，就把我往後座上面推，那時候我又
      拚命的大叫，他可能會緊張，就把我推開，他就跳上車，
      後來車子就揚長而去，我有將車牌號碼記下來是6788-DP
      號，拿槍的那1位就是乙○○，因為我只有經歷過1次強盜
      案，所以我印象深刻，矇住我眼睛的那位，因為在我左邊
      ，所以我往右看，就對矇住我眼睛的人沒有印象，至於開
      車那位在我被拖到車邊時，有回頭看我一下，…我脖子、
      右腳膝蓋、後腰有受傷，但我沒有去驗傷等語明確（見本
      院95年度訴字第2362號卷第60至65頁）。
（二）而證人即共同被告乙○○於本院審理時亦結證稱：當天我
      與丁○○去喝酒，丁○○帶甲○○去，在回家路上，丁○○坐在副駕駛座上，提議要行搶，被告當時在開車，應該
      聽得到丁○○說的話，刀子和玩具槍是丁○○在車上交給
      我，後來看到被害人1個人走在路上，丁○○就叫開車的
      被告停車，被告就停車，丁○○與我下車行搶，搶完後上
      車，被告就把車子開走等語（參本院卷第86至90頁）；證
      人即共同被告丁○○則在本院審理時結證證述：我們在車
      上討論行搶，當時我坐右前座，乙○○坐我後面，我頭轉
      向駕駛座方向，跟乙○○說我們一起去搶那個女子，我和
      乙○○拿玩具槍和刀子下去，我先搶被害人的包包，被害
      人有反抗，我和乙○○把皮包拿到手時，我們就上車，我
      叫被告開車往乙○○家方向等語（參本院卷第94至95頁）
      。
（三）此外，復有證人即被害人丙○○受傷照片、被害人指認被
      告乙○○之照片資料在卷可參（見95年度偵字第7232號卷
      第122 至125 頁）；而共同被告丁○○所涉前揭強盜犯行
      ，經本院以97年度訴緝字第77號判決判處有期徒刑7 年4
      月後，共同被告丁○○不服，經臺灣高等法院以97年度上
      訴字第5129號撤銷原判決後改判有期徒刑7 年2 月，被告
      丁○○仍不服提起上訴後，並經最高法院以98年度臺上字
      第3151號判決駁回上訴確定；另共同被告乙○○所涉強盜
      犯行經本院以95年度訴字第2362號判決判處有期徒刑8 年
      後，共同被告乙○○不服，經臺灣高等法院以96年度上訴
      字第2072號判決駁回上訴後，共同被告乙○○仍不服提起
      上訴後，並經最高法院以96年度臺上字第5452號判決駁回
      上訴確定等節，亦經本院調閱各該卷宗核閱無訛。
（四）被告雖以前詞置辯，惟其在共同被告丁○○強盜案件作證
      時，偽證稱其與丁○○吃完消夜即行分手，隔天丁○○說
      車子被偷要伊去分局配合做筆錄，伊始知有強盜案件，並
      未於前開時地駕駛丁○○車輛，亦未參與強盜云云（參97
      訴緝字第77號卷第72至75頁），完全與其於本案所述不同
      ，已顯畏罪情虛。再者，共同被告丁○○在車上提議行搶
      時，係坐在副駕駛座上轉頭對著駕駛座方向說話，坐在較
      遠後座之共同被告乙○○已然聽見，被告甲○○當時係坐
      在駕駛座上開車，當無可能未聽到丁○○行搶之計畫，被
      告所辯未聽到丁○○等人在車上討論行搶事云云，已不可
      採。佐以證人乙○○證述是丁○○指示被告開車找尋強盜
      目標等語（參本院卷第89頁背面），顯見被告在強盜前已
      明知強盜計畫，並配合依指示開車。另被告既供稱其依共
      同被告丁○○指示停在便利超商附近後，共同被告丁○○
      與乙○○強盜時其人在車內，且看到被害人丙○○被乙○○及丁○○拖拉上車等節，則其就丙○○因被強盜而在車
      旁呼救掙扎，焉有不知情之理，縱被告在此時方知同伴下
      車強盜他人，惟被告所為並非積極地趕緊下車阻止，亦非
      消極地趕緊離開現場，卻係駕車在旁等候共同被告其2 人
      強盜完上車，再將車輛開走，所為顯係強盜分工，負責開
      車接應。又按意思之聯絡並不限於事前有所謀議，即僅於
      行為當時有共同犯意之聯絡者，亦屬之，且其表示之方法
      ，亦不以明示通謀為必要，即相互間有默示之合致，亦無
      不可，有最高法院73年臺上第2364號判例可資參照，是依
      上開說明，應認被告在車上聽聞共同被告丁○○強盜計畫
      後，並配合依丁○○指示駕駛車輛尋找目標，顯然其等相
      互間至少已有默示之合致，而被告將車輛停至被害人丙○○附近，以方便另2 人下車強盜，另2 人強盜他人完畢後
      上車，被告再將車輛開走，被告所為亦均為行為之分擔，
      其所辯不知道要行搶云云，乃事後卸責之詞，不足採信。
（五）按刑法強盜罪之強制手段，只須足以壓抑被害人之抗拒，
      使其喪失意思自由或使其身體上、精神上處於不能抗拒之
      狀態即為已足，而判斷是否足以達到使人不能抗拒之程度
      ，原則上應就具體之情況，斟酌行為人及以被害人之人數
      、年齡、性別、犯行之時間、場所等，綜合予以判斷其是
      否足以抑制被害人之抵抗能力。查本案共同被告丁○○、
      乙○○2 人，係對丙○○以狀似槍枝外型之器物抵制頭側
      太陽穴位置、手勒脖子、摀矇眼睛、並強力拖行兼以出言
      恫嚇，係為施加強暴、脅迫之行為，並使被害人丙○○心
      生恐懼而喪失意思自由至使不能抗拒之程度，其等所為自
      已該當於強盜犯行。綜上所述，被告甲○○犯行事證明確
      犯行洵堪認定，應依法論科。
三、論罪科刑：
（一）新舊法之比較：查被告行為前，於94年2 月2 日修正公布
      之刑法，已於95年7 月1 日施行。按行為後法律有變更者
      ，適用行為時之法律，但行為後之法律有利於行為人者，
      適用最有利於行為人之法律，現行刑法第2 條第1 項定有
      明文。而關於共同正犯部分，修正前刑法第28條規定：「
      2 人以上共同實施犯罪之行為者，皆為正犯」；修正後刑
      法第28條規定：「2 人以上共同實行犯罪之行為者，皆為
      正犯。」，揆諸最高法院95年度第8 次刑事庭會議決議意
      旨及修正後刑法第2 條第1 項之「從舊從輕」原則，共同
      正犯修正後之規定，僅係限縮在「實行」概念下之共同參
      與行為，始成立共同正犯而已，以修正後之規定有利於被
      告，應適用修正後之規定。
（二）罪名：查被告甲○○與丁○○、乙○○3 人共謀強盜，由
      被告甲○○駕駛車輛，並由乙○○及甲○○下車持1 槍枝
      外形之器物用以強盜，而該器物並未扣案，無從究明該一
      槍枝外形之器物之形狀、材質是否即使該槍枝本身足以對
      人之身體、生命構成威脅，尚難僅因其具槍枝外形而有威
      嚇作用，即驟認該槍枝外形之器物即屬兇器；是核被告甲○○所為係犯刑法第330 條第1 項結夥三人以上強盜既遂
      罪。
（三）共同正犯：被告甲○○與乙○○、丁○○間就上開犯行間
      ，具有犯意聯絡及行為分擔，為共同正犯。
（四）科刑：爰審酌被告甲○○年輕力壯，不思以己力獲取生活
      所需，而結夥3 人強盜被害人財物，嚴重危害社會治安與
      他人之居家安寧、人身自由及財產安全，惡性重大，並其
      犯後飾詞卸責並否認犯行之犯後態度，及其犯罪手段、參
      與程度、目的、生活狀況、智識程度等一切情狀，量處如
      主文所示之刑。
（五）不沒收之說明：前開供本件強盜犯行所用之1 槍枝外形之
      器物，並未扣案，且無證據證明現是否屬被告或共同正犯
      所有，而現是否仍存在不明，為免將來執行困難，爰不予
      宣告沒收，附此敘明。
據上論斷，應依刑事訴訟法第299 條第1 項前段，刑法第2 條第
1項但書、第330 條第1 項、第28條，判決如主文。
本案經檢察官馮美珊到庭執行職務。
中    華    民    國    99    年    10    月    5     日
                  刑事第三庭  審判長法  官  謝順輝
                                    法  官  曾雨明
                                    法  官  楊麗文
以上正本證明與原本無異。
如不服本判決，應於收受送達後10日內向本院提出上訴書狀，其
未敘述上訴之理由者並得於提起上訴後10日內向本院補提理由書
（均須按他造當事人之人數附繕本）「切勿逕送上級法院」。
                                    書記官  柯凱騰
中    華    民    國    99    年    10    月    5     日
中華民國刑法第328條
意圖為自己或第三人不法之所有，以強暴、脅迫、藥劑、催眠術
或他法，至使不能抗拒，而取他人之物或使其交付者，為強盜罪
，處5 年以上有期徒刑。
以前項方法得財產上不法之利益或使第三人得之者，亦同。
犯強盜罪因而致人於死者，處死刑、無期徒刑或 10 年以上有期
徒刑；致重傷者，處無期徒刑或 7 年以上有期徒刑。
第1 項及第2 項之未遂犯罰之。
預備犯強盜罪者，處 1 年以下有期徒刑、拘役或 3 千元以下罰
金。
中華民國刑法第330條
犯強盜罪而有第 321 條第 1 項各款情形之一者，處 7 年以上有
期徒刑。
前項之未遂犯罰之。

司法院資訊處製作；財團法人民間司法改革基金會備份。
